

- **Marco Geoestadístico

El Marco Geoestadístico es un sistema único y de carácter nacional diseñado por el INEGI, el cual presenta la división del territorio nacional en diferentes niveles de desagregación para referir geográficamente la información estadística de los censos y encuestas institucionales y de las Unidades del Estado, que se integra al Sistema Nacional de Información Estadística y Geográfica (SNIEG).

<https://inegi.org.mx/temas/mg/#Descargas>

Contenido

Mapa con las coordenadas estatles.
Marco Geoestadístico, septiembre 2019 2019 3.11 GB
<https://inegi.org.mx/contenidos/productos//prod_serv/contenidos/espanol/bvinegi/productos/geografia/marcogeo/889463776079_s.zip>


Ficha de información.

<https://inegi.org.mx/app/biblioteca/ficha.html?upc=889463776079>

Los nombres de archivos se conforman con las claves 00 y la capa con sufijos descriptivos del contenido del archivo:
Donde:

 * 00ent Polígonos de Áreas Geoestadísticas Estatales
 * 00mun Polígonos de Áreas Municipales
 * 00a Polígonos de Áreas Geoestadísticas Básicas Urbanas y Rurales
 * 00l Polígonos de Localidades Urbanas y Rurales amanzanadas
 * 00lpr Puntos de Localidades Rurales amanzanadas y no amanzanadas



Marco Geoestadístico. Censo de Población y Vivienda 2020 2020 2.65 GB
<https://inegi.org.mx/contenidos/productos//prod_serv/contenidos/espanol/bvinegi/productos/geografia/marcogeo/889463807469_s.zip>

### Cambio de acceso estatal en:

<https://www.inegi.org.mx/programas/ccpv/2020/default.html#Datos_abiertos>

Ficha de información
<https://inegi.org.mx/app/biblioteca/ficha.html?upc=889463807469>

Se descarga y se descomprime localmente
Se crea una carpeta para los datos geográficos

```{r setup1, include=FALSE}
knitr::opts_chunk$set(echo = TRUE)
```

```{r setup2,include=FALSE, echo = TRUE, message = FALSE, warning=FALSE}
#Paquetes utilizados

x <- c("rgdal","tidyr","tidyverse","tmap","tmaptools","GISTools","ggmap","glue","magrittr")
       
lapply(x, library, character.only = TRUE) # carga los paquetes requeridos


```

```{r setup3, echo = TRUE, message = FALSE, warning=FALSE}
#La ruta para el mapa de México se toma del Marcogeostadístico nacional

rutam<-"D:/Documents/Claudia/Midropbox/Investigacion y escritos/Marcogeoestadisticonacional/mg_sep2019_integrado/conjunto_de_datos"

#Lectura del mapa a nivel de entidades

basemapan <- readOGR(rutam,"00ent", use_iconv = TRUE, encoding = "latin1")

#presentación de la información de las entidades

tm_shape(basemapan) +
  tm_polygons(col = "MAP_COLORS",
              minimize = TRUE)

```

### Para determinar las variables e indicadores 

En el sitio <https://www.inegi.org.mx/programas/ccpv/2020/default.html#Datos_abiertos>

Se descarga de los "Principales resultados por localidad (ITER)" el de los Estados Unidos Mexicanos 2020" que es un archivo comprimido con el nombre de iter_00_cpv2020_csv.zip

Cuando se descomprime en la carpeta del diccionario_datos se encuentra el archivo con el nombre de diccionario_datos_iter_00CSV20.csv

Se creó un archivo con las variable para poderlas parametrizar en un archivo que lleva el nombre de variablescensales.csv


```{r setup4, echo = TRUE, message = FALSE, warning=FALSE}
#La ruta para el archivo que tiene las variables censales y su descripción

rutvar<-"D:/Documents/Claudia/Midropbox/Investigacion y escritos"

variablescensales<-read.csv(paste0(rutvar,"/Censo2020/","variablescensales.csv"),header=TRUE, sep=",",encoding="UTF-8")

str(variablescensales)
```
### Importación de datos censales

En el sitio del INEGI se encuentran los resultados del CENSO 2020 para cada una de las entidades de la población
<https://www.inegi.org.mx/programas/ccpv/2020/default.html#Datos_abiertos>

Principales resultados por localidad (ITER)
Estados Unidos Mexicanos  2020	  
<https://www.inegi.org.mx/contenidos/programas/ccpv/2020/datosabiertos/iter/iter_00_cpv2020_csv.zip>

Para recuperar los datos censales a nivel estatal:

En el archivo se registra la población total de la entidad cuando en el nombre de la localidad aparece la leyenda "Total de la Entidad" esto se puede observar al descomprimirlo.

Este proceso se detalla en el siguiente video

<iframe width="560" height="315" src="https://www.youtube.com/embed/B-XG77qvdnA" title="YouTube video player" frameborder="0" allow="accelerometer; autoplay; clipboard-write; encrypted-media; gyroscope; picture-in-picture" allowfullscreen></iframe>

```{r setup5, echo = TRUE, message = FALSE, warning=FALSE}


url<-paste0("https://www.inegi.org.mx/contenidos/programas/ccpv/2020/datosabiertos/iter/iter_00_cpv2020_csv.zip")
temp <- tempfile()
temp2 <- tempfile()
download.file(url, temp)
unzip(zipfile = temp, exdir = temp2)
rut<-file.path(temp2)

censonal<- read.csv(paste0(rut,"/","conjunto_de_datos/conjunto_de_datos_iter_00CSV20.csv"),header=TRUE, sep=",",encoding="UTF-8")

#Datos de toda la entidad uso del campo nom_loc para identificar los valores de las variables a nivel estatal

censonal <-subset(censonal,censonal$NOM_LOC %in% c("Total de la Entidad"))

#Se le da nombre de CVE_ENT al primer atributo de la tabla censonal

names(censonal)[1] <- "CVE_ENT"

#Ahora el mapa tiene el dato de las 198 variables del censo
#Conversión a número

#Se obtiene el mismo atributo CVE_ENT del marco geoestadístico

codent<-substr(basemapan$CVE_ENT,1,2)

# Se convierte en un dato alfanumérico de dos digito como "01", "02",..."32"
latmx="México"
codent<-sprintf("%02d%s", as.numeric(gsub("[^0-9]+", "", codent)), gsub("[0-9]+", "", codent))

#Se agrega el campo CVE_ENT al censo
censonal$CVE_ENT<-codent

#Se extraen las columnas que contienen las variables censales para convertirlas a valores numéricas de tipo entero.


cols = c(11:231)    
censonal[,cols] %<>% lapply(function(x) as.integer(as.character(x)))

#Se integra el valor censal con el marco geoestadísto a través de la llave de la entidad CVE_ENT

basemapa<-merge(basemapan,censonal, by="CVE_ENT", all.x =TRUE) 

# el archivo "mplotVariableparametrizadanacional.R# tiene las instucciones para graficar
#Se llama a través de la siguiente instrucción
source("mplotVariableparametrizadanacional.R")

```



```{r setup6, echo = TRUE, message = FALSE, warning=FALSE,results="asis"}

variablescensales %>%
  pull(mnemonico) %>%
  as.character()%>%
  walk(mplotVariableparametrizadanacional)
```
