# Variable cartografiada por entidad
El siguiente texto ejemplifica la ejecución del código seleccionando la variable que se quiere estudiar

Los parámetros se seleccionan en la ejecución cómo se muestra en el video final


'---
title: "Variable cartografiada por entidad"

author: "Claudia Guerrero S"

date: "17/02/2021"

output:
  html_document:
  df_print: paged
  pdf_document: default

params:

'#=======================#

'# Render Function:		#

'#=======================#
 
 estilo:
    label: "Estilo"
  value: jenks
  input: select
  choices: '[pretty,equal,quantile,sd,kmeans,jenks,fisher]
 
  varname:
    label: "Variable"
    value: P_60YMAS
    input: select
  choices: [POBTOT,POBFEM,POBMAS,P_0A2,P_0A2_F,P_0A2_M,P_3YMAS,P_3YMAS_F,P_3YMAS_M,P_5YMAS,P_5YMAS_F,P_5YMAS_M,P_12YMAS]
  
  entidad:
    label: "Entidad Federativa"
    value: Coahuila de Zaragoza
    input: select
    choices: [Aguascalientes,Baja California,Baja California Sur,Campeche,Coahuila de Zaragoza,Colima,Chiapas,Chihuahua,Ciudad de México,Durango,Guanajuato,Guerrero,Hidalgo,Jalisco,México,Michoacán de Ocampo,Morelos,Nayarit,Nuevo León,Oaxaca,Puebla,Querétaro,Quintana Roo,San Luis Potosí,Sinaloa,Sonora,Tabasco,Tamaulipas,Tlaxcala,Veracruz de Ignacio de la Llave,Yucatán,Zacatecas]
    

'---


## Datos cartográficos nivel municipal

<https://www.inegi.org.mx/contenidos/productos/prod_serv/contenidos/espanol/bvinegi/productos/geografia/marcogeo/889463807469_s.zip>

Marco Geoestadístico. Censo de Población y Vivienda 2020 2020 2.65 GB
<https://inegi.org.mx/contenidos/productos//prod_serv/contenidos/espanol/bvinegi/productos/geografia/marcogeo/889463807469_s.zip>

Ficha de información
<https://inegi.org.mx/app/biblioteca/ficha.html?upc=889463807469>

Se descarga y se descomprime localmente
Se crea una carpeta para los datos geográficos

```{r, echo = TRUE, message = FALSE, warning=FALSE}
#La ruta para el mapa de México se toma del Marcogeostadístico nacional

rutam<-"D:/Documents/Claudia/Midropbox/Investigacion y escritos/Marcogeoestadisticonacional/mg_sep2019_integrado/conjunto_de_datos"


basemapan <- readOGR(rutam,"00mun", use_iconv = TRUE, encoding = "latin1")


tm_shape(basemapan) +
  tm_polygons(col = "MAP_COLORS",
              minimize = TRUE)
#La ruta para el archivo que tiene las variables censales y su descripción

#rutvar<-"D:/Documents/Claudia/Midropbox/Investigacion y escritos"

#variablescensales<-read.csv(paste0(rutvar,"/Censo2020/","variablescensales.csv"),header=TRUE, sep=",",encoding="UTF-8")
## Importación de datos cartográficos

```

## Importación de datos censales
En el sitio del INEGI se encuentran los resultados del CENSO 2020 para cada una de las entidades de la población
<https://www.inegi.org.mx/programas/ccpv/2020/default.html#Datos_abiertos>

Principales resultados por localidad (ITER)
Estados Unidos Mexicanos  2020	  
<https://www.inegi.org.mx/contenidos/programas/ccpv/2020/datosabiertos/iter/iter_00_cpv2020_csv.zip>

Para recuperar los datos censales a nivel estatal:

En el archivo se registra la población total de la entidad cuando en el nombre de la localidad aparece la leyenda "Total de la Entidad"

```{r aqui, echo = TRUE, message = FALSE, warning=FALSE}


#url<-paste0("https://www.inegi.org.mx/contenidos/programas/ccpv/2020/datosabiertos/iter/iter_00_cpv2020_csv.zip")
#temp <- tempfile()
#temp2 <- tempfile()
#download.file(url, temp)
#unzip(zipfile = temp, exdir = temp2)
#rut<-file.path(temp2)



#censonal<- read.csv(paste0(rut,"/","conjunto_de_datos/conjunto_de_datos_iter_00CSV20.csv"),header=TRUE, sep=",",encoding="UTF-8")

censonal<-censonalo
names(censonal)[1] <- "CVE_ENT"

#Datos de toda la entidad uso del campo nom_loc para identificar los valores de las variables a nivel estatal

latmx="México"
codent<-substr(censonal$CVE_ENT,1,2)
codent<-sprintf("%02d%s", as.numeric(gsub("[^0-9]+", "", codent)), gsub("[0-9]+", "", codent))

codmun<-substr(censonal$MUN,1,3)
codmun<-sprintf("%03d%s", as.numeric(gsub("[^0-9]+", "", codmun)), gsub("[0-9]+", "", codent))
censonal$CVEGEO<-paste0(codent,codmun)

 censonal <-subset(censonal,censonal$NOM_ENT %in% c(params$entidad))
censonal <-subset(censonal,censonal$NOM_LOC %in% c("Total del Municipio"))
 
#Ahora el mapa tiene el dato de las 198 variables del censo
#Conversión a número


cols = c(11:231)    
censonal[,cols] %<>% lapply(function(x) as.integer(as.character(x)))

basemapa<-merge(basemapan,censonal,by="CVEGEO", all.x =TRUE) 

```

## Variables en la entidad,mapa nacional

```{r aqui2,include=TRUE, echo = TRUE, message = FALSE, warning=FALSE, results='asis'}

tmap_mode("plot")

desc<-case_when(
  params$estilo == "pretty" ~ "El estilo pretty redondea y divide en números enteros siempre que sea posible y los espacia uniformemente. \n \n ",
  params$estilo == "equal" ~ "El estilo equal divide los valores en rangos de igual ancho \n \n ",
  params$estilo == "quantile" ~ "El estilo quantile crea rangos con un igual número de poligonos (estados) \n \n ",
  params$estilo == "sd" ~ "El estilo sd calcula la desviación estándar de la variable y la usa como valor para el ancho de los rangos. \n \n ",
  params$estilo == "kmeans" ~ "El estilo kmeans utiliza la media de la variable y la usa como valor para el ancho de los rangos. \n \n ",
  params$estilo == "jenks" ~ "El estilo jenks identifica grupos de valores similares y maximiza la diferencia entre categorías. \n \n ",
  params$estilo == "fisher" ~ "El estilo fisher crea grupos con la máxima homogeneidad \n \n  ")

#glue("  \n## ",params$varname," \n \n ") %>% cat()

glue(params$varname," \n \n ") %>% cat()
  
  varindi<-variablescensales[variablescensales$mnemonico == params$varname, "indicador"]
  vardesc<-variablescensales[variablescensales$mnemonico == params$varname, "descripcion"]
  
  glue::glue (" {varindi} \n\n") %>% cat()
  glue("\n\n") ## one newline
  glue::glue (" {desc} \n\n") %>% cat()

mapi<-tm_shape(basemapa) + 
  tm_fill(params$varname,title=params$varname,legend.hist=TRUE ,n = 8,id="NOM_MUN",palette="RdYlBu",style=params$estilo,convert2density = TRUE) + 
  tm_borders()+
  tm_layout(legend.outside = TRUE, legend.outside.position = "right")+
  tm_layout(title = paste0({vardesc}, " censo 2020"), title.size = 0.5, title.position = c("right","bottom"))

mapi 


basic.stats <- function(dset, vars){
    for(i in 1:length(vars)){
        print(vars[i])
        gg<-ggplot(data=dset, aes(x = dset$NOM_MUN, y =          dset[[vars[i]]])) + coord_flip()+
        geom_bar(stat="identity", fill = "#FF6666") +
  ylab(params$varname) +
  xlab("")
        print(gg)
        glue("  \n## "," \n \n \n ") %>% cat()
        glue("  \n## "," \n \n \n ") %>% cat()
        print(summary(dset[[vars[i]]]))
        glue("  \n## "," \n \n \n ") %>% cat()
        glue("  \n## "," \n \n \n ") %>% cat()
        print(quantile(dset[[vars[i]]],c(0,.01,.1,.5,.9,.99,1)))
        glue("  \n## "," \n \n ") %>% cat()
    }
  }
  
  basic.stats(censonal, c(params$varname))

tmap_mode("plot")
 
```
## Mapa de la entidad

Se creó un archivo con la información del nombre del archivo para cade entidad, este archivo se llama y el contenido lo podemos tener en la tabla geoentidades
Y así la base del mapa será el de la entidad

```{r aqui3,include=TRUE, echo = TRUE, message = FALSE, warning=FALSE, results='asis'}

rutamc<-"D:/Documents/Claudia/Midropbox/Investigacion y escritos/Censo2020/"


geoentidades<-read.csv(paste0(rutamc,"marcogeoentidad.csv"),header=TRUE, sep=",",encoding="UTF-8")
  glue("\n\n") ## one newline
  
head(geoentidades,1)

   glue("\n\n") ## one newline
  
rutamc<-"D:/Documents/Claudia/Midropbox/Investigacion y escritos/Censo2020/889463807469_s"


codent<-substr(geoentidades$NUM_ENT,1,2)
codent<-sprintf("%02d%s", as.numeric(gsub("[^0-9]+", "", codent)), gsub("[0-9]+", "", codent))


geoentidades$COD_ENT<-codent
geoentidades <-subset(geoentidades,geoentidades$NOM_ENT %in% c(params$entidad))

rutamc<-"D:/Documents/Claudia/Midropbox/Investigacion y escritos/Censo2020/889463807469_s/"
filename<-geoentidades$ARCHENT

filemun<-paste0(geoentidades$COD_ENT,"mun")
url<-paste0(rutamc,filename,".zip")
temp2 <- tempfile()
unzip(url, exdir = temp2)
rut<-file.path(temp2)
rutamun<-paste0(rut,"/conjunto_de_datos")

  glue("\n\n") ## one newline

basemapan <- readOGR(rutamun,filemun, use_iconv = TRUE, encoding = "latin1")

tm_shape(basemapan) +
  tm_polygons(col = "MAP_COLORS",
              minimize = TRUE)
              
              
#La ruta para el archivo que tiene las variables censales y su descripción

rutvar<-"D:/Documents/Claudia/Midropbox/Investigacion y escritos"

variablescensales<-read.csv(paste0(rutvar,"/Censo2020/","variablescensales.csv"),header=TRUE, sep=",",encoding="UTF-8")


censonal<-censonalo
names(censonal)[1] <- "CVE_ENT"

#Datos de toda la entidad uso del campo nom_loc para identificar los valores de las variables a nivel estatal

latmx="México"
codent<-substr(censonal$CVE_ENT,1,2)
codent<-sprintf("%02d%s", as.numeric(gsub("[^0-9]+", "", codent)), gsub("[0-9]+", "", codent))

codmun<-substr(censonal$MUN,1,3)
codmun<-sprintf("%03d%s", as.numeric(gsub("[^0-9]+", "", codmun)), gsub("[0-9]+", "", codent))
censonal$CVEGEO<-paste0(codent,codmun)

 censonal <-subset(censonal,censonal$NOM_ENT %in% c(params$entidad))
censonal <-subset(censonal,censonal$NOM_LOC %in% c("Total del Municipio"))
 
#Ahora el mapa tiene el dato de las 198 variables del censo
#Conversión a número


cols = c(11:231)    
censonal[,cols] %<>% lapply(function(x) as.integer(as.character(x)))

basemapa<-merge(basemapan,censonal,by="CVEGEO", all.x =TRUE) 

```

## Variables en el mapa de la entidad

```{r aqui4,include=TRUE, echo = FALSE, message = FALSE, warning=FALSE, results='asis'}

tmap_mode("plot")

desc<-case_when(
  params$estilo == "pretty" ~ "El estilo pretty redondea y divide en números enteros siempre que sea posible y los espacia uniformemente. \n \n ",
  params$estilo == "equal" ~ "El estilo equal divide los valores en rangos de igual ancho \n \n ",
  params$estilo == "quantile" ~ "El estilo quantile crea rangos con un igual número de poligonos (estados) \n \n ",
  params$estilo == "sd" ~ "El estilo sd calcula la desviación estándar de la variable y la usa como valor para el ancho de los rangos. \n \n ",
  params$estilo == "kmeans" ~ "El estilo kmeans utiliza la media de la variable y la usa como valor para el ancho de los rangos. \n \n ",
  params$estilo == "jenks" ~ "El estilo jenks identifica grupos de valores similares y maximiza la diferencia entre categorías. \n \n ",
  params$estilo == "fisher" ~ "El estilo fisher crea grupos con la máxima homogeneidad \n \n  ")

glue(params$varname," \n \n ") %>% cat()
  
  varindi<-variablescensales[variablescensales$mnemonico == params$varname, "indicador"]
  vardesc<-variablescensales[variablescensales$mnemonico == params$varname, "descripcion"]
  
  glue::glue (" {varindi} \n\n") %>% cat()
  glue("\n\n") ## one newline
  glue::glue (" {desc} \n\n") %>% cat()

mapi<-tm_shape(basemapa) + 
  tm_fill(params$varname,title=params$varname,legend.hist=TRUE ,n = 8,id="NOM_MUN",palette="RdYlBu",style=params$estilo,convert2density = TRUE) + 
  tm_borders()+
  tm_layout(legend.outside = TRUE, legend.outside.position = "right")+
  tm_layout(title = paste0({vardesc}, " censo 2020"), title.size = 0.5, title.position = c("right","bottom"))

mapi 


basic.stats <- function(dset, vars){
    for(i in 1:length(vars)){
        print(vars[i])
        gg<-ggplot(data=dset, aes(x = dset$NOM_MUN, y =          dset[[vars[i]]])) + coord_flip()+
        geom_bar(stat="identity", fill = "#FF6666") +
  ylab(params$varname) +
  xlab("")
        print(gg)
        glue("  \n## "," \n \n \n ") %>% cat()
        glue("  \n## "," \n \n \n ") %>% cat()
        print(summary(dset[[vars[i]]]))
        glue("  \n## "," \n \n \n ") %>% cat()
        glue("  \n## "," \n \n \n ") %>% cat()
        print(quantile(dset[[vars[i]]],c(0,.01,.1,.5,.9,.99,1)))
        glue("  \n## "," \n \n ") %>% cat()
    }
  }
  
  basic.stats(censonal, c(params$varname))

tmap_mode("plot")
 

```

## Video

Este proceso se detalla en el siguiente video

<iframe width="560" height="315" src="https://www.youtube.com/embed/Wjoh49J8KWk" title="YouTube video player" frameborder="0" allow="accelerometer; autoplay; clipboard-write; encrypted-media; gyroscope; picture-in-picture" allowfullscreen></iframe>
