# Variable cartografiada por ageb

El siguiente texto ejemplifica la ejecución del código seleccionando la variable que se quiere estudiar

'---
title: "Variable cartografiada por AGEB"

author: "Claudia Guerrero S"

date: "27/02/2021"

output:
  html_document:
    df_print: paged
  pdf_document: default
  
params:

'#=======================#

'# Render Function:		#

'#=======================#

  estilo:
    label: "Estilo"
    value: jenks
    input: select
    choices: [pretty,equal,quantile,sd,kmeans,jenks,fisher]
    
  varname:
    label: "Variable"
    value: P_60YMAS
    input: select
    choices: [POBTOT,POBFEM,POBMAS,P_0A2,P_0A2_F,P_0A2_M,P_3YMAS,P_3YMAS_F,P_3YMAS_M,P_5YMAS,P_5YMAS_F,P_5YMAS_M,P_12YMAS,P_12YMAS_F,P_12YMAS_M]
    
  entidad:
    label: "Entidad Federativa"
    value: Coahuila de Zaragoza
    input: select
    choices: [Aguascalientes,Baja California,Baja California Sur,Campeche,Coahuila de Zaragoza,Colima,Chiapas,Chihuahua,Ciudad de México,Durango,Guanajuato,Guerrero,Hidalgo,Jalisco,México,Michoacán de Ocampo,Morelos,Nayarit,Nuevo León,Oaxaca,Puebla,Querétaro,Quintana Roo,San Luis Potosí,Sinaloa,Sonora,Tabasco,Tamaulipas,Tlaxcala,Veracruz de Ignacio de la Llave,Yucatán,Zacatecas]
    

'---

## Importación de datos cartográficos

<https://www.inegi.org.mx/contenidos/productos/prod_serv/contenidos/espanol/bvinegi/productos/geografia/marcogeo/889463807469_s.zip>

Censo de Población y Vivienda 2020 2020 2.65 GB
<https://inegi.org.mx/contenidos/productos//prod_serv/contenidos/espanol/bvinegi/productos/geografia/marcogeo/889463807469_s.zip>
Ficha de información
<https://inegi.org.mx/app/biblioteca/ficha.html?upc=889463807469>

Se localiza la capa de AGEB 
Se accede al archivo municipios.csv que tiene los nombres de los municipios por entidad

```{r, echo = TRUE, message = FALSE, warning=FALSE}
#La ruta para el mapa de México se toma del Marcogeostadístico nacional

rutam<-"D:/Documents/Claudia/Midropbox/Investigacion y escritos/Marcogeoestadisticonacional/mg_sep2019_integrado/conjunto_de_datos"
rutamc<-"D:/Documents/Claudia/Midropbox/Investigacion y escritos/Censo2020/"

geoentidades<-read.csv(paste0(rutamc,"marcogeoentidad.csv"),header=TRUE, sep=",",encoding="UTF-8")

municipios<-read.csv(paste0(rutamc,"municipios.csv"),header=TRUE, sep=",",encoding="latin")

rutamc<-"D:/Documents/Claudia/Midropbox/Investigacion y escritos/Censo2020/889463807469_s"


codent<-substr(geoentidades$NUM_ENT,1,2)
codent<-sprintf("%02d%s", as.numeric(gsub("[^0-9]+", "", codent)), gsub("[0-9]+", "", codent))


geoentidades$COD_ENT<-codent
geoentidades <-subset(geoentidades,geoentidades$NOM_ENT %in% c(params$entidad))
codent<-geoentidades$COD_ENT
municipios <-subset(municipios,municipios$NOM_ENT %in% c(params$entidad))

municipios <-subset(municipios,municipios$NOM_ENT %in% c(params$municipio))
rutamc<-"D:/Documents/Claudia/Midropbox/Investigacion y escritos/Censo2020/889463807469_s/"
filename<-geoentidades$ARCHENT

filemun<-paste0(geoentidades$COD_ENT,"mun")
fileloc<-paste0(geoentidades$COD_ENT,"a")
url<-paste0(rutamc,filename,".zip")
temp2 <- tempfile()
unzip(url, exdir = temp2)
rut<-file.path(temp2)
rutamun<-paste0(rut,"/conjunto_de_datos")

basemapamun <- readOGR(rutamun,filemun, use_iconv = TRUE, encoding = "latin1")
basemapaloc <- readOGR(rutamun,fileloc, use_iconv = TRUE, encoding = "latin1")


tm_shape(basemapamun) +
  tm_polygons(col = "MAP_COLORS",
              palette = "Spectral")+
tm_shape(basemapaloc) +
  tm_polygons(col = "MAP_COLORS",
              minimize = TRUE)


rutvar<-"D:/Documents/Claudia/Midropbox/Investigacion y escritos"

variablescensales<-read.csv(paste0(rutvar,"/Censo2020/","variablescensales.csv"),header=TRUE, sep=",",encoding="UTF-8")

```
## Importación de datos censales
En el sitio del INEGI se encuentran los resultados del CENSO 2020 para cada una de las entidades de la población
<https://www.inegi.org.mx/programas/ccpv/2020/default.html#Datos_abiertos>

Principales resultados por AGEB y manzana urbana
Ejemplo. Aguascaliente  s
<https://www.inegi.org.mx/contenidos/programas/ccpv/2020/datosabiertos/ageb_manzana/ageb_mza_urbana_01_cpv2020_csv.zip>


Para recuperar los datos censales a nivel estatal:

En el archivo se registra la población total de la entidad cuando en el nombre de la localidad aparece la leyenda "Total de la Entidad"

```{r, echo = TRUE, message = FALSE, warning=FALSE}

codent<-geoentidades$COD_ENT

url<-paste0("https://www.inegi.org.mx/contenidos/programas/ccpv/2020/datosabiertos/ageb_manzana/ageb_mza_urbana_",codent,"_cpv2020_csv.zip")

temp <- tempfile()
temp2 <- tempfile()
download.file(url, temp)
unzip(zipfile = temp, exdir = temp2)
rut<-file.path(temp2)
#filename<-paste0(rut,"/","conjunto_de_datos/conjunto_de_datos_ageb_urbana_",codent,"_cpv2020.csv")
filename<-paste0(rut,"/","ageb_mza_urbana_",codent,"_cpv2020","/","conjunto_de_datos","/","conjunto_de_datos_ageb_urbana_",codent,"_cpv2020.csv")


censonal<- read.csv(filename,header=TRUE, sep=",",encoding="UTF-8")
names(censonal)[1] <- "CVE_ENT"


#Datos de toda la entidad uso del campo nom_loc para identificar los valores de las variables a nivel estatal

latmx="México"

censonal <-subset(censonal,censonal$NOM_LOC %in% c("Total AGEB urbana"))

codent<-substr(censonal$CVE_ENT,1,2)
codent<-sprintf("%02d%s", as.numeric(gsub("[^0-9]+", "", codent)), gsub("[0-9]+", "", codent))

codmun<-substr(censonal$MUN,1,3)
codmun<-sprintf("%03d%s", as.numeric(gsub("[^0-9]+", "", codmun)), gsub("[0-9]+", "", codmun))

codloc<-substr(censonal$LOC,1,4)
codloc<-sprintf("%04d%s", as.numeric(gsub("[^0-9]+", "", codloc)), gsub("[0-9]+", "", codloc))

codageb<-substr(censonal$AGEB,1,4)

censonal$CVEGEO<-paste0(codent,codmun,codloc,codageb)


#  censonal <-subset(censonal,censonal$NOM_ENT %in% #c(params$entidad))
#Ahora el mapa tiene el dato de las 198 variables del censo
#Conversión a número


cols = c(11:229)    
censonal[,cols] %<>% lapply(function(x) as.integer(as.character(x)))


basemapa<-merge(basemapaloc,censonal, by="CVEGEO", all.x =TRUE) 


```
## Variable en las Agebs del municipio


```{r oaqui,include=TRUE, echo = FALSE, message = FALSE, warning=FALSE, results='asis'}

tmap_mode("plot")

desc<-case_when(
  params$estilo == "pretty" ~ "El estilo pretty redondea y divide en números enteros siempre que sea posible y los espacia uniformemente. \n \n ",
  params$estilo == "equal" ~ "El estilo equal divide los valores en rangos de igual ancho \n \n ",
  params$estilo == "quantile" ~ "El estilo quantile crea rangos con un igual número de poligonos (estados) \n \n ",
  params$estilo == "sd" ~ "El estilo sd calcula la desviación estándar de la variable y la usa como valor para el ancho de los rangos. \n \n ",
  params$estilo == "kmeans" ~ "El estilo kmeans utiliza la media de la variable y la usa como valor para el ancho de los rangos. \n \n ",
  params$estilo == "jenks" ~ "El estilo jenks identifica grupos de valores similares y maximiza la diferencia entre categorías. \n \n ",
  params$estilo == "fisher" ~ "El estilo fisher crea grupos con la máxima homogeneidad \n \n  ")
basemapamun <-subset(basemapamun,basemapamun$NOMGEO %in% c(params$municipio))  




glue("  \n ",params$municipio," \n \n ") %>% cat()


glue("  \n ",params$varname," \n \n ") %>% cat()
  
  varindi<-variablescensales[variablescensales$mnemonico == params$varname, "indicador"]
  vardesc<-variablescensales[variablescensales$mnemonico == params$varname, "descripcion"]
  
  glue::glue (" {varindi} \n\n") %>% cat()
  glue("\n\n") ## one newline
  glue::glue (" {desc} \n\n") %>% cat()
params$estilo<-"fisher"
mapi<-tm_shape(basemapamun) +
  tm_polygons(col = "MAP_COLORS",
              palette = "gray")+

 tm_shape(basemapa) + 
  tm_fill(params$varname,title=params$varname,legend.hist=TRUE ,n = 8,id="NOM_LOC",palette="RdYlBu",style=params$estilo,convert2density = FALSE) + 
  tm_borders()+
  tm_layout(legend.outside = TRUE, legend.outside.position = "right")+
  tm_layout(title = paste0({vardesc}, " censo 2020"), title.size = 0.5, title.position = c("right","bottom"))

mapi 
 
```

## Video

Este proceso se detalla en el siguiente video

<iframe width="560" height="315" src="https://www.youtube.com/embed/czEL7jNSSI4" title="YouTube video player" frameborder="0" allow="accelerometer; autoplay; clipboard-write; encrypted-media; gyroscope; picture-in-picture" allowfullscreen></iframe>
