# Indicador cartografiado por manzana 

El siguiente texto ejemplifica la ejecución del código seleccionando la variable que se quiere estudiar

'---
title: "Indicador cartografiado por manzana"

author: "Claudia Guerrero S"

date: "6/04/2021"

output:
  html_document:
    df_print: paged
  pdf_document: default
  
params:

'# Render Function:		#

  estilo:
    label: "Estilo"
    value: jenks
    input: select
    choices: [pretty,equal,quantile,sd,kmeans,jenks,fisher]
    
  indicad:
    label: "Indicador"
    value: Indenv65
    input: select
    choices: [Indenv65,Indenv60,Relapoyopot,Reladepdem65,Reldepdem60]
    
  entidad:
    label: "Entidad Federativa"
    value: Coahuila de Zaragoza
    input: select
    choices: [Aguascalientes,Baja California,Baja California Sur,Campeche,Coahuila de Zaragoza,Colima,Chiapas,Chihuahua,Ciudad de México,Durango,Guanajuato,Guerrero,Hidalgo,Jalisco,México,Michoacán de Ocampo,Morelos,Nayarit,Nuevo León,Oaxaca,Puebla,Querétaro,Quintana Roo,San Luis Potosí,Sinaloa,Sonora,Tabasco,Tamaulipas,Tlaxcala,Veracruz de Ignacio de la Llave,Yucatán,Zacatecas]
    
  municipio:
    label: "Municipio"
    value: "Torreón"
    
editor_options: 
  markdown: 
    wrap: 72
'---

## Importación de datos cartográficos

<https://www.inegi.org.mx/contenidos/productos/prod_serv/contenidos/espanol/bvinegi/productos/geografia/marcogeo/889463807469_s.zip>

Censo de Población y Vivienda 2020 2020 2.65 GB
<https://inegi.org.mx/contenidos/productos//prod_serv/contenidos/espanol/bvinegi/productos/geografia/marcogeo/889463807469_s.zip>
Ficha de información
<https://inegi.org.mx/app/biblioteca/ficha.html?upc=889463807469>

Se descarga y se descomprime localmente Se crea una carpeta para los
datos geográficos

```{r, echo = params$muestra, message = FALSE, warning=FALSE}
#La ruta para el mapa de México se toma del Marcogeostadístico nacional

rutam<-"D:/Documents/Claudia/Midropbox/Investigacion y escritos/Marcogeoestadisticonacional/mg_sep2019_integrado/conjunto_de_datos"
rutamc<-"D:/Documents/Claudia/Midropbox/Investigacion y escritos/Censo2020/"

geoentidades<-read.csv(paste0(rutamc,"marcogeoentidad.csv"),header=TRUE, sep=",",encoding="UTF-8")

municipios<-read.csv(paste0(rutamc,"municipios.csv"),header=TRUE, sep=",",encoding="latin")
municipios <-subset(municipios,municipios$NOM_ENT %in% c(params$entidad))
municipios <-subset(municipios,municipios$NOM_MUN %in% c(params$municipio))
titulmun<-municipios$NOM_MUN
nummun<-municipios$MUN
 
   
rutamc<-"D:/Documents/Claudia/Midropbox/Investigacion y escritos/Censo2020/889463807469_s"


codent<-substr(geoentidades$NUM_ENT,1,2)
codent<-sprintf("%02d%s", as.numeric(gsub("[^0-9]+", "", codent)), gsub("[0-9]+", "", codent))


geoentidades$COD_ENT<-codent
geoentidades <-subset(geoentidades,geoentidades$NOM_ENT %in% c(params$entidad))
codent<-geoentidades$COD_ENT


rutamc<-"D:/Documents/Claudia/Midropbox/Investigacion y escritos/Censo2020/889463807469_s/"
filename<-geoentidades$ARCHENT

filemun<-paste0(geoentidades$COD_ENT,"mun")
fileloc<-paste0(geoentidades$COD_ENT,"a")
filemza<-paste0(geoentidades$COD_ENT,"m")
url<-paste0(rutamc,filename,".zip")
temp2 <- tempfile()
unzip(url, exdir = temp2)
rut<-file.path(temp2)
rutamun<-paste0(rut,"/conjunto_de_datos")

basemapamun <- readOGR(rutamun,filemun, use_iconv = TRUE, encoding = "latin1")

snummun<-sprintf("%03d%s", as.numeric(gsub("[^0-9]+", "", nummun)), gsub("[0-9]+", "", nummun))

basemapamun<-subset(basemapamun,basemapamun$CVE_MUN %in% c(snummun))
basemapaloc <- readOGR(rutamun,fileloc, use_iconv = TRUE, encoding = "latin1")
basemapaloc<-subset(basemapaloc,basemapaloc$CVE_MUN %in% c(snummun))
basemapamza <- readOGR(rutamun,filemza, use_iconv = TRUE, encoding = "latin1")
basemapamza<-subset(basemapamza,basemapamza$CVE_MUN %in% c(snummun))

rutvar<-"D:/Documents/Claudia/Midropbox/Investigacion y escritos"

variablescensales<-read.csv(paste0(rutvar,"/Censo2020/","variablescensales.csv"),header=TRUE, sep=",",encoding="UTF-8")

```

## Importación de datos censales

En el sitio del INEGI se encuentran los resultados del CENSO 2020 para
cada una de las entidades de la población
<https://www.inegi.org.mx/programas/ccpv/2020/default.html#Datos_abiertos>

Principales resultados por AGEB y manzana urbana Ejemplo. Aguascalientes

<https://www.inegi.org.mx/contenidos/programas/ccpv/2020/datosabiertos/ageb_manzana/ageb_mza_urbana_01_cpv2020_csv.zip>

Para recuperar los datos censales a nivel estatal:

En el archivo se registra la población total de la entidad cuando en el
nombre de la localidad aparece la leyenda "Total de la Entidad"

```{r, echo = TRUE, message = FALSE, warning=FALSE}

codent<-geoentidades$COD_ENT

url<-paste0("https://www.inegi.org.mx/contenidos/programas/ccpv/2020/datosabiertos/ageb_manzana/ageb_mza_urbana_",codent,"_cpv2020_csv.zip")

temp <- tempfile()
temp2 <- tempfile()
download.file(url, temp)
unzip(zipfile = temp, exdir = temp2)
rut<-file.path(temp2)
filename<-paste0(rut,"/","ageb_mza_urbana_",codent,"_cpv2020","/","conjunto_de_datos","/","conjunto_de_datos_ageb_urbana_",codent,"_cpv2020.csv")
                 
               


censonal<- read.csv(filename,header=TRUE, sep=",",encoding="UTF-8")
names(censonal)[1] <- "CVE_ENT"


#Datos de toda la entidad uso del campo nom_loc para identificar los valores de las variables a nivel estatal

censonal <-subset(censonal,censonal$NOM_ENT %in% c(params$entidad))
 
censonal <-subset(censonal,censonal$MUN %in% c(nummun))

`%notin%` <- Negate(`%in%`)
censonal <-censonal[censonal$AGEB %notin% c("0000"),]

codent<-substr(censonal$CVE_ENT,1,2)
codent<-sprintf("%02d%s", as.numeric(gsub("[^0-9]+", "", codent)), gsub("[0-9]+", "", codent))

codmun<-substr(censonal$MUN,1,3)
codmun<-sprintf("%03d%s", as.numeric(gsub("[^0-9]+", "", codmun)), gsub("[0-9]+", "", codmun))


codloc<-substr(censonal$LOC,1,4)
codloc<-sprintf("%04d%s", as.numeric(gsub("[^0-9]+", "", codloc)), gsub("[0-9]+", "", codloc))

codageb<-substr(censonal$AGEB,1,4)

codmza<-substr(censonal$MZA,1,3)
codmza<-sprintf("%03d%s", as.numeric(gsub("[^0-9]+", "", codmza)), gsub("[0-9]+", "", codmza))


censonal$CVEGEO<-paste0(codent,codmun,codloc,codageb,codmza)


#  censonal <-subset(censonal,censonal$NOM_ENT %in% #c(params$entidad))
#Ahora el mapa tiene el dato de las 198 variables del censo
#Conversión a número


cols = c(11:229)    
censonal[,cols] %<>% lapply(function(x) as.integer(as.character(x)))

#censonal$CVEGEO

censonal[,cols] %<>% lapply(function(x) x/censonal$POBTOT)

basemapa<-merge(basemapamza,censonal, by="CVEGEO", all.x =TRUE) 




```

La selección de la zona se realiza en el sitio del INEGI

En la opción de los Servicios y Espacio y datos de México
<https://www.inegi.org.mx/app/mapa/espacioydatos/#>

Se utiliza la herramienta del polígono para seleccionar el área que se
quiere estudiar y los distintos niveles de zoom son los que dan las
capas disponibles.

Para la capa de las manzanas se requiere un zoom de 16 y se puede
solicitar que el archivo se enviado a un correo electrónico.

El archivo en cuestión se descomprime en la máquina personal y desde ahí
se lee el el que contiene la capa correspondiente

Una vez que se lee el mapa que ya habíamos creado con los valores
cartográficos y censales para la entidad y municipio seleccionado en los
parámetros, se obtiene de él el subconjunto espacial de la zona
seleccionada, como un subconjunto de la matriz completa

```{r, echo = TRUE, message = FALSE, warning=FALSE}

rutaz<-"D:/Documents/Claudia/Midropbox/Investigacion y escritos/Censo2020/zona"
filez<-"INEGI_Manzanas_"

basemapaz <- readOGR(rutaz,filez, use_iconv = TRUE, encoding = "latin1")

basemapaz <- spTransform(basemapaz, CRS(proj4string(basemapa))) # transform CRS

#mapazon <- basemapa[basemapaz, ]

#basemapa<-mapazon

```

```{r include=FALSE, echo = FALSE, message = FALSE, warning=FALSE}
#POB0_14
#P_60YMAS
#POB15_64
#POB65_MAS
#SPob15a59 < POBTOT-POB60YMAS-POB0A14
 vardesc<-case_when(
  params$indicad == "Indenv65" ~ "POB65ymás/Pob0a14",
  params$indicad == "Indenv60" ~ "POB60ymás/Pob0a14",
  params$indicad == "Relapoyopot" ~ "POB 15a59/Pob60ymás",
  params$indicad == "Reladepdem65" ~"(Pob0a14+Pob65ymas)/Pob15a64",
  params$indicad == "Reladepdem60" ~ "(Pob0a14+Pob60ymas)/Pob15a59")



 basemapa$Indenv65<-ifelse (basemapa$POB0_14 ==0, 0, (basemapa$POB65_MAS)/basemapa$POB0_14)
 
 basemapa$Indenv60<-ifelse (basemapa$POB0_14 ==0, 0, (basemapa$P_60YMAS)/basemapa$POB0_14)
 
 basemapa$Relapoyopot<-ifelse (basemapa$P_60YMAS ==0, 0, (basemapa$POBTOT-basemapa$P_60YMAS-basemapa$POB0_14)/basemapa$P_60YMAS)
 
 basemapa$Reladepdem65<-ifelse (basemapa$POB15_64 ==0, 0, (basemapa$POB0_14+basemapa$POB65_MAS)/basemapa$POB15_64)
 
 basemapa$Reladepdem60<-ifelse ((basemapa$POBTOT-basemapa$P_60YMAS-basemapa$POB0_14) ==0, 0, (basemapa$POB0_14+basemapa$P_60YMAS)/(basemapa$POBTOT-basemapa$P_60YMAS-basemapa$POB0_14))
 

 if (params$varname == "Indenv65") {
    varname <- basemapa$Indenv65
} else {
     if (params$varname == "Indenv60") {
    varname <- basemapa$Indenv60
} else {
    if (params$varname == "Relapoyopot") {
    varname <- basemapa$Relapoyopot
} else {
   if (params$varname == "Reladepdem65") {
    varname <- basemapa$Reladepdem65
} else {
    varname <- basemapa$Reladepdem60
}
}
}
}
 
 
```

## Indicador en zona seleccionada

```{r,include=TRUE, echo = FALSE, message = FALSE, warning=FALSE, results='asis'}

tmap_mode("plot")

desc<-case_when(
  params$estilo == "pretty" ~ "El estilo pretty redondea y divide en números enteros siempre que sea posible y los espacia uniformemente. \n \n ",
  params$estilo == "equal" ~ "El estilo equal divide los valores en rangos de igual ancho \n \n ",
  params$estilo == "quantile" ~ "El estilo quantile crea rangos con un igual número de poligonos (estados) \n \n ",
  params$estilo == "sd" ~ "El estilo sd calcula la desviación estándar de la variable y la usa como valor para el ancho de los rangos. \n \n ",
  params$estilo == "kmeans" ~ "El estilo kmeans utiliza la media de la variable y la usa como valor para el ancho de los rangos. \n \n ",
  params$estilo == "jenks" ~ "El estilo jenks identifica grupos de valores similares y maximiza la diferencia entre categorías. \n \n ",
  params$estilo == "fisher" ~ "El estilo fisher crea grupos con la máxima homogeneidad \n \n  ")

#Indenv65,Indenv60,Relapoyopot,Reladepdem65,Reldepdem60

varindi<-case_when(
  params$indicad == "Indenv65" ~ "Índice de envejecimiento 65",
  params$indicad == "Indenv60" ~ "Índice de envejecimiento 60",
  params$indicad == "Relapoyopot" ~ "Relación de apoyo potencial ",
  params$indicad == "Reladepdem65" ~ "Relación de apoyo demográfico 65",
  params$indicad == "Reladepdem60" ~ "Relación de apoyo demográfico 60")

vardesc<-case_when(
  params$indicad == "Indenv65" ~ "POB65ymás/Pob0a14",
  params$indicad == "Indenv60" ~ "POB60ymás/Pob0a14",
  params$indicad == "Relapoyopot" ~ "POB 15a59/Pob60ymás",
  params$indicad == "Reladepdem65" ~"(Pob0a14+Pob65ymas)/Pob15a64",
  params$indicad == "Reladepdem60" ~ "(Pob0a14+Pob60ymas)/Pob15a59")
 
   glue::glue("  \n ",titulmun," \n \n ") %>% cat()

  
  glue::glue(" {varindi} \n\n") %>% cat()
  glue("\n\n") ## one newline
  glue::glue (" {vardesc} \n\n") %>% cat()
  glue("\n\n") ## one newline
  glue::glue (" {desc} \n\n") %>% cat()

mapi<-tm_shape(basemapaloc) +
  tm_polygons(col = "gray",
              minimize = FALSE)+
 tm_shape(basemapa) + 
  tm_fill(params$indicad,legend.hist=TRUE ,n = 8,id="MZA",palette="RdYlBu",style=params$estilo,convert2density = FALSE) + 
  tm_borders()+
  tm_layout(legend.outside = TRUE, legend.outside.position = "right")+
  tm_layout(title = paste0(titulmun, " censo 2020 ",basemapa$NOM_MUN), title.size = 0.5, title.position = c("right","bottom"))

mapi 

```

## Video

<iframe width="560" height="315" src="https://www.youtube.com/embed/AcVdv1tQ_s4" title="YouTube video player" frameborder="0" allow="accelerometer; autoplay; clipboard-write; encrypted-media; gyroscope; picture-in-picture" allowfullscreen></iframe>
